臺灣高等法院交通事件裁定　　　　　　 96年度交抗字第241號
抗　告　人
即受處分人　甲○○
上列抗告人即受處分人因違反道路交通管理處罰條例案件，不服
臺灣臺北地方法院中華民國九十六年三月七日所為裁定（九十六
年度交聲字第一四九號），提起抗告，本院裁定如下：
    主  文
抗告駁回。
    理  由
一、原處分意旨略以：異議人即受處分人甲○○於民國九十五年
    八月十一日下午一時五十六分許，駕駛車牌號碼３Ｅ－６６
    ９３號自用小客車，行經臺北市○○○路時，有使用手持式
    行動電話進行撥接之違規，經臺北市政府警察局松山分局警
    員查獲，以北市警交字第ＡＥＶ０三七五八一號舉發違反道
    路交通管理事件通知單當場舉發，原處分機關臺北市交通事
    件裁決所於九十五年十一月九日以北市裁四字第裁二二－Ａ
    ＥＶ０三七五八一號裁決，依道路交通管理處罰條例第三十
    一條之一規定，處罰鍰新臺幣三千元。異議人不服該處分，
    聲明異議否認有違規之行為，原審經調查後，認原處分核無
    不當而駁回異議之聲明。
二、抗告意旨略以：
　　（一）原裁定採認證人即舉發本件違規之警員徐日進之片面
  　　　　證詞，惟警員於九十五年八月十一日下午一時五十六
　　　　　分許，既見異議人涉有駕車使用手機進行撥接通話之
          違規行為，何以不當場攔停，而迄至異議人在光復北
          路與八德路口停等紅燈時，見異議人手中握有手機，
          即主觀獨斷認為異議人在行駛時有使用手機進行撥接
          之嫌，已有不當。
　  （二）異議人實係於停等紅燈時手機忽然響起，異議人僅係
　　　　　打開手機查看何人來電，並未進行通話即行關機，此
　　　　　時碰巧警員見異議人手中握有手機而舉發違規，實屬
　　　　　冤枉。
　　（三）當日在旁另有其他騎士使用手機通話，卻不見警員舉
　　　　　發，本件顯係警員選擇性舉發，有欠公道。且原審未
          查明0000000000號手機於案發當時有無開
　　　　　機通話之紀錄，即行裁判，亦有不當。況道路交通管
          理處罰條例第三十一條之一第一項，應係規範車輛行
    　　　進間撥接電話之違規，並不包括停等紅燈非行進間之
          撥接電話。
　　綜上，原裁定容有上開不當之處，爰提起抗告請求撤銷原裁
　  定，另為不罰之諭知。
三、按汽車駕駛人於行駛道路時，使用手持式行動電話進行撥接
    或通話者，處新臺幣三千元罰鍰，道路交通管理處罰條例第
    三十一條之一第一項定有明文。
四、本院查：
　　（一）異議人於九十五年八月十一日下午一時五十六分許，
          駕駛車牌號碼３Ｅ－６６９３號自用小客車，行經臺
　　　　　北市○○○路，使用手持式行動電話進行撥接通話，
　　　　　經臺北市政府警察局松山分局警員徐日進舉發之事實
          ，有臺北市政府警察局北市警交字第ＡＥＶ０３７５
          ８１號舉發違反道路交通管理事件通知單、臺中市警
          察局第一分局九十六年一月二十六日中分一交字第０
          九六０００一七九八號函在卷可稽。
  　（二）證人即舉發本件之警員徐日進於原審調查時，到庭具
　　　　　結證稱：當天下午一時至三時，我是執行臺北市政府
　　　　　警察局松山分局中崙派出所轄區之巡邏勤務，當日下
  　　　　午一時五十六分許，我騎乘警用機車巡邏至光復北路
　　　　　時，看到受處分人駕駛車牌號碼３Ｅ－６６９３號自
　　　　　用小客車行駛在我前方，我從後面看到異議人左手緊
  　　　　貼著左耳，我就持續注意，到了光復北路、八德路口
　　　　　受處分人停等紅燈時，我騎車到異議人副駕駛座旁，
　　　　　看見受處分人的手放下來，手中握有行動電話，我才
  　　　　確認受處分人於剛才駕車行駛時有使用行動電話進行
　　　　　撥接，所以開單告發等語明確，並有證人徐日進當庭
          繪製之現場圖附卷可稽，足證異議人於上揭時、地，
  　　　　確有於行駛道路時使用手持式行動電話進行撥接之違
          規行為甚明。且交通警員掣單舉發違反道路交通管理
          處罰條例所列之違規事實，本質上為行政處分，係公
          務員基於職務上權力，依法就特定之具體事件所為具
          有公法上效果之單方行政行為，基於公務員為公法上
          行為具有公信力之原則，該行政處分當可被推定為真
          正，其據以依法處分之事實認定亦為真正無誤，本此
          公信原則，乃立法者賦予行政機關制定違反道路交通
          事件統一裁罰標準及處理細則，使勤務警員得當機處
          分以達其維護交通秩序、安全之行政目的。反之，若
          謂公務員一切行政行為均需預留證據以證其實，則國
          家行政勢必窒礙難行。據此，刑事訴訟法就犯罪證據
          有關之規定中與屬行政秩序罰之交通違規裁罰本質不
          合之部分，自不在準用之列。且上開證詞係證人徐日
          進已具結擔保其供述之真實性，並在負擔偽證罪之處
          罰之心理狀態下為之，本院復查無任何證據足資證明
          執勤員警有捏造事實違法取締之情事，則其本於維護
          交通秩序、安全職責所為之舉發，自應受到合法、正
          確之推定，異議人指本案僅有警員片面證詞，不足採
          信，自屬無據。
    （三）警員在執行勤務時，對違規行為人採取之取締措施，
　　　　　本應注意各項客觀環境，因時因地有所制宜，裁量行
  　　　　止。本件證人徐日進於發現異議人涉嫌違規時，並未
          立即攔車，係待確認其行為後始攔檢舉發，依現場情
          況判斷，其所為之舉發並無不當之處。異議人指警員
          未立即攔檢舉發，殊有不當云云，顯屬無據。至異議
　　　　　人指當天另有機車騎士在旁使用行動電話，卻未見員
　　　　　警舉發等情，縱令屬實，要屬執法人員之行政裁量，
　　　　　亦與異議人本件違規事實之認定無涉，更不能執此作
　　　　  為免罰之理由。
    （四）按道路交通管理處罰條例第三十一條之一關於「駕駛
          人行車中使用手持式行動電話」處罰規定之立法意旨
　　　　　，在有效防止汽車駕駛人於行車中使用手持式行動電
　　　　　話進行撥接或通話對安全之影響，是不僅以駕駛人於
　　　　　行車中持手持式行動電話緊靠臉頰、依附耳際進行通
　　　　　話為唯一處罰樣態，縱駕駛人僅係行車中手持式行動
　　　　　電話、察看確認，即屬撥接電話之動作，因斯時駕駛
　　　　　人非僅無法以雙手駕車，甚因視線鎖定行動電話，自
　　　　　無法專注駕駛、注意往來人車動向、影響安全，法條
　　　　　仍對之為處罰，以維行車安全、降低事故發生可能；
　　　　　而停等紅燈仍處於駕駛狀態，仍需隨時注意往來行車
　　　　　動向及號誌指示。本件異議人已自承「係於停等紅燈
　　　　　時」、「只是打開看係誰打來」等情，此時異議人係
　　　　　單手操控車輛，已屬手持式行動電話為撥接之行為，
  　　　　而未能專注駕駛車輛、未能注意往來人車動向、影響
　　　　　行車安全，殆無疑義，自屬本條所規範之範圍。
　　（五）至異議人請求調查門號0000000000號行動
　　　　　電話之通聯紀錄，以佐證其行車當時並未撥接行動電
　　　　　話等情。惟現代人持用多支行動電話，事屬平常，異
　　　　　議人於員警查證時既未交出車上所有行動電話之號碼
 　　　　 ，以憑查證撥接紀錄，則無從僅以其事後所提出之行
　　　　　動電話於舉發當時無撥接紀錄，反證異議人當時確實
  　　　　無持用行動電話之行為。況且異議人業已自承舉發時
　　　　　「手持電話」、「查看來電」等情，依前揭說明，已
　　　　　有「撥接」之違規行為。本件事證已明，本院認毋庸
　　　　  再調查通聯紀錄。
五、綜上所述，本件事證明確，異議人有於行駛道路時使用手持
    式行動電話進行撥接之違規行為，堪以認定。原處分機關依
    道路交通管理處罰條例第三十一條之一第一項規定，裁處罰
    鍰新臺幣三千元，並無違誤。原審法院據此駁回異議人之異
    議，本院經核並無不合。是異議人提起抗告仍執前詞指摘原
    裁定不當，依諸前揭說明，為無理由，應駁回之。
據上論斷，依道路交通管理處罰條例第八十九條、道路交通案件
處理辦法第二十六條、刑事訴訟法第四百十二條，裁定如主文。
中　　華　　民　　國　　96　　年　　4 　　月　　25　　日
                  交通法庭  審判長法　官  蔡秀雄
　　　　　　　　　　　　　　　    法  官  陳國文
　　　　　　　　　　　　　　　　  法  官  鄭水銓
以上正本證明與原本無異。
本裁定不得再抗告。
                                  書記官  劉貞達
中　　華　　民　　國　　96　　年　　4 　　月　　25　　日
